臺灣臺中地方法院刑事判決　　　　　　　99年度訴字第3324號
公　訴　人　臺灣臺中地方法院檢察署檢察官
被　　　告　曾錦圓
上列被告因偽證案件，經檢察官聲請簡易判決處刑(99年度偵字
第10572號)，本院認不宜以簡易判決處刑，改依通常程序審理，
被告於準備程序中就被訴事實為有罪之陳述，經告知簡式審判程
序之旨，並聽取當事人之意見後，經本院合議庭裁定由受命法官
獨任進行簡式審判程序，判決如下:
    主    文
曾錦圓犯偽證罪，處有期徒刑月。
    犯罪事實
一、曾錦圓明知其所申辦之遠東國際商業銀行（下稱遠東銀行）
    林森分行帳號00000000000000號帳戶，並未交予其夫范乾龍
    使用，係其自行於民國97年6月11日某時，在新竹市○○路
    老爺酒店附近，同時將上開帳戶及其申辦之中國信託商業銀
    行（下稱中國信託銀行）竹科分行帳號000000000000號帳戶
    之存摺、提款卡及密碼等物件，以新臺幣(下同)數千元之代
    價，出租與真實姓名年籍不詳之女子作為詐欺取財匯款帳戶
    使用(曾錦圓所涉幫助詐欺取財犯行，業經臺灣新竹地方法
    院98年度審竹簡字第858號判決，判處有期徒刑5月，如易科
    罰金，以1000元折算1日，緩刑2年，緩刑期內付保護管束，
    並應向指定之政府機關、政府機構、行政法人、社區或其他
    符合公益目的之機構或團體，提供100小時之義務勞務確定)
    。其於98年6月11日上午9時30分許，臺灣臺中地方法院檢察
    署檢察官偵查曾錦圓所涉將上開遠東銀行帳戶之存摺、提款
    卡及密碼交付予真實姓名年籍不詳之詐欺集團成員，供詐欺
    集團成員作為詐欺取財之匯款帳戶，致許雅萍、李岳翰遭詐
    欺集團成員施用詐術，陷於錯誤，分別匯款5900元、7100元
    至曾錦圓上開遠東銀行帳戶之98年度偵緝字第1136號案件，
    以被告身分傳喚曾錦圓到該署第1偵查庭，訊問其是否將上
    開遠東銀行帳戶交付予他人使用時，曾錦圓答稱:不是，是
    范乾龍拿去用的，經檢察官改以證人身分諭知其具結之義務
    及偽證之處罰，並告知曾錦圓因與范乾龍為夫妻，依法可以
    拒絕證言及因陳述內容有致其受刑事追訴或處罰，亦得拒絕
    證言之拒絕證言權利後，曾錦圓明知得拒絕證言，且依法具
    結作證之證人，有據實陳述之義務，不得為匿、飾、增、刪
    之虛偽陳述，竟因與范乾龍相處不睦，且為脫免自己所涉幫
    助詐欺取財刑責，而仍基於偽證之犯意，供後具結，就關於
    上開遠東銀行帳戶是何人使用，交付予詐欺集團成員作為詐
    欺取財匯款帳戶與案情有重要關係事項，虛偽證稱：伊於具
    結前所述，申辦之遠東銀行帳戶，遭范乾龍拿去用一節實在
    等語，足以影響臺灣臺中地方法院檢察署檢察官偵查曾錦圓
    所涉幫助詐欺取財案件之正確性，致承辦檢察官因此認係范
    乾龍將曾錦圓上開遠東銀行帳戶之存摺、提款卡及密碼交付
    予詐欺集團成員作為詐欺取財匯款帳戶，涉有幫助詐欺取財
    犯嫌，而自動檢舉並簽分以98年度偵字第18964號案件偵辦
    范乾龍所涉幫助詐欺取財犯嫌(范乾龍所涉幫助詐欺取財部
    分，經臺灣臺中地方法院檢察署檢察官為不起訴之處分確定
    ) 。
二、案經臺灣臺中地方法院檢察署檢察官自動檢舉偵查後聲請簡
    易判決處刑，本院前認不宜以簡易判決處刑，而改依通常程
    序處理，並由本院合議庭裁定依簡式審判程序審理。
    理    由
一、本件被告曾錦圓所犯，非死刑、無期徒刑、最輕本刑為3年
    以上有期徒刑之罪，或高等法院管轄第一審之案件，被告於
    準備程序中，就前揭被訴事實為有罪之陳述，經受命法官告
    以簡式審判程序之旨，並聽取被告與公訴人之意見後，本院
    認無不得或不宜改依簡式審判程序進行之處，爰依刑事訴訟
    法第273條之1第1項、第284條之1，經合議庭評議後，裁定
    本件由受命法官獨任進行簡式審判程序，是本件之證據調查
    ，依刑事訴訟法第273條之2規定，不受同法第159條第1項、
    第161條之2、第161條之3、第163條之1及第164條至170 條
    規定之限制，合先敘明。
二、查被告曾錦圓於98年6月11日經臺灣臺中地方法院檢察署檢
    察官偵查其所涉98年度偵緝字第113號幫助詐欺取財案件，
    以被告身分傳喚其到該署第1偵查庭，訊問其是否將上開遠
    東銀行帳戶交付予他人使用時，被告曾錦圓答稱:不是，是
    范乾龍拿去用的，經檢察官改以證人身分諭知其具結之義務
    及偽證之處罰，並告知其因與范乾龍為夫妻，依法可以拒絕
    證言及因陳述內容有致其受刑事追訴或處罰，亦得拒絕證言
    之拒絕證言權利後，被告仍願意作證，並於供後具結，就關
    於上開遠東銀行帳戶是何人使用，交付予詐欺集團成員作為
    詐欺取財匯款帳戶與案情有重要關係事項，虛偽證稱：伊於
    具結前所述，申辦之遠東銀行帳戶，遭范乾龍拿去用一節實
    在等節，業據被告於偵查中坦承不諱，復於本院準備程序中
    供認在卷，並有臺灣臺中地方法院檢察署98年度偵緝字第11
    36號案件98年6月11日之偵訊筆錄及證人結文各1份在卷可稽
    。佐以被告於97年6月11日某時，在新竹市○○路老爺酒店
    附近，同時將上開遠東銀行帳戶及中國信託銀行帳戶之存摺
    、提款卡及密碼等物件，以數千元之代價，出租與真實姓名
    年籍不詳之女子，供詐欺集團作為詐欺取財匯款帳戶之用，
    所涉及之幫助詐欺取財犯行，業經臺灣新竹地方法檢察署檢
    察官以98年度偵緝字第310號、第311號、第312號、98年度
    偵字第4348號、第4349號聲請簡易判決處刑書向臺灣新竹地
    方法院聲請簡易判決及臺灣臺中地方法院檢察署檢察官以98
    年度偵字第15978號、98年度偵緝字第1136號移送併辦意旨
    書移送臺灣新竹地方法院併案審理，並經臺灣新竹地方法院
    以98年度審竹簡字第858號判決，判處有期徒刑5月，如易科
    罰金，以1000元折算1日，緩刑2年，緩刑期內付保護管束，
    並應向指定之政府機關、政府機構、行政法人、社區或其他
    符合公益目的之機構或團體，提供100小時之義務勞務確定
    在案，有上開聲請簡易判決處刑書、移送併辦意旨書及判決
    書各1份附卷可憑。而范乾龍所涉將上開被告申辦之遠東銀
    行帳戶之存摺、金融卡及密碼交予真實姓名年籍不詳之人及
    其所屬詐欺集團成員使用之幫助詐欺取財犯嫌，已經臺灣臺
    中地方法院檢察署檢察官以98年度偵字第18964號不起訴處
    分書，以犯罪嫌疑不足而為不起訴之處分確定，有該不起訴
    處分書1份在卷可參。足認被告於98年6月11日在臺灣臺中地
    方法院檢察署檢察官偵訊時，以證人身分所為之證述內容確
    為虛偽不實，被告之自白核與事實相符，自可採為論罪科刑
    之依據。本件事證明確，被告犯行堪以認定，應予依法論科
    。
三、按刑法上之偽證罪，為形式犯，不以結果之發生為要件，證
    人於供前或供後具結而就案情有重要關係事項，故為虛偽陳
    述，其犯罪即成立，而該罪所謂於案情有重要關係之事項，
    則指該事項之有無，足以影響於裁判之結果者而言，至於其
    虛偽陳述，法院已否採為裁判或檢察官據為處分之基礎，或
    有無採為基礎之可能，皆於偽證罪之成立無影響（最高法院
    71年台上字第8127號判例、84年台上字第3949號判決參照）
    。是核被告所為，係犯刑法第168條之偽證罪。按犯刑法第
    168條至第171條之罪，於所虛偽陳述或所誣告之案件，裁判
    或懲戒處分確定前自白者，減輕或免除其刑，刑法第172條
    定有明文。查范乾龍所涉幫助詐欺犯嫌業經臺灣臺中地方法
    院檢察署檢察官以98年度偵字第18964號為不起訴之處分，
    並於98年8月13日確定，而被告就其上開偽證犯行，雖係於
    98 年9月29日在臺灣臺中地方法院檢察署檢察官偵查時自白
    ，有該署98年度偵字第18309號98年9月29日11時41分許之偵
    訊筆錄1份在卷可憑，惟不起訴處分確定究與裁判確定不同
    ，其自白仍不得謂非在裁判確定以前，被告仍應依刑法第
    172 條規定，減輕其刑（最高法院31年上字第2211號判例，
    最高法院66年度第5次刑庭庭推總會議決議參照）。爰審酌
    被告僅因與范乾龍相處不睦，且為脫免自己所涉幫助詐欺取
    財刑責，竟於偵查中故意為虛偽之陳述，浪費司法資源，且
    妨害國家司法公正與真實發現，所生危害非輕，併衡酌其於
    犯罪後，坦承犯行，犯後態度尚佳及高中畢業之智識程度、
    從事服務業，月薪2萬元至3萬元之生活狀況(見本院卷第53
    頁)等一切情狀後，量處如主文所示之刑，以資懲儆，公訴
    人具體求刑有期徒刑7月，尚嫌過重，附此敘明。
四、按刑法及其特別法有關加重、減輕或免除其刑之規定，依其
    性質，可分為「總則」與「分則」二種。其屬「分則」性質
    者，係就其犯罪類型變更之個別犯罪行為予以加重或減免，
    使成立另一獨立之罪，其法定刑亦因此發生變更之效果；其
    屬「總則」性質者，僅為處斷刑上之加重或減免，並未變更
    其犯罪類型，原有法定刑自不受影響。此關乎刑法第41條、
    刑事訴訟法第376條第1款等法律之適用，自應加以辨明。刑
    法第172條就犯偽證罪、誣告罪，於裁判或懲戒處分確定前
    自白者，應減輕或免除其刑之規定，雖列於刑法分則編，且
    係就個別之特定犯罪行為而設，然其立法目的與自首規定雷
    同，係在藉此優惠，鼓勵行為人及時悔悟，並早日發現真實
    ，節省訴訟勞費，避免審判權遭受不當之侵害，此一規定，
    既未變更其犯罪類型，自屬相當於「總則」之減免其刑規定
    ，其原有法定刑並不因此而受影響。則犯刑法第168條之偽
    證罪，其法定刑為7年以下有期徒刑，縱行為人於所偽證之
    案件裁判確定前自白，經依同法第172條規定減輕其刑，並
    宣告6個月以下有期徒刑者，仍無同法第41條諭知易科罰金
    標準之適用，最高法院95年度台上字第4927號判決闡述至明
    。是以被告雖已符合刑法第172條減輕其刑之規定，然僅屬
    刑法總則之減輕，並不因而發生法定刑變動之效果，則該罪
    之最重本刑仍為有期徒刑7年，而與刑法第41條第1項限於最
    重本刑為5年以下有期徒刑之罪始得易科罰金之要件不符，
    本院雖判處被告有期徒刑3月，仍無併予諭知易科罰金折算
    標準之餘地，附此敘明。
據上論斷，依刑事訴訟法第273條之1第1項、第299條第1項前段
，刑法第168條、第172條，判決如主文。
本案經檢察官王淑月到庭執行職務。
中    華    民    國   100    年    3     月    21    日
                  刑事第五庭    法  官  林慧欣
以上正本證明與原本無異。
如不服本判決應於收受送達後10日內向本院提出上訴書狀，並應
敘述具體理由；其未敘述上訴理由者，應於上訴期間屆滿後20日
內向本院補提理由書（均須按他造當事人之人數附繕本）「切勿
逕送上級法院」。
                                書記官  鄭淑英
中    華    民    國   100    年    3     月    21    日
附錄本案論罪科刑法條：
中華民國刑法第168條
於執行審判職務之公署審判時或於檢察官偵查時，證人、鑑定人
、通譯於案情有重要關係之事項，供前或供後具結，而為虛偽陳
述者，處7年以下有期徒刑。